臺灣桃園地方法院刑事判決　　　　　　　　　　　　　九十年度訴字第一一六二號
　　公　訴　人　臺灣桃園地方法院檢察署檢察官
　　被　　　告　丁○○
　　指定辯護人　本院公設辯護人　乙○○
右被告因違反毒品危害防制條例案件，經檢察官提起公訴（九十年度偵字第三七七六
號），本院判決如左：
    主    文
丁○○持有第一級毒品，處有期徒刑貳年，扣案之第一級毒品海洛因肆包（合計陸拾
玖點零壹公克，純度百分之柒拾伍點伍陸，純質淨重伍拾貳點壹肆公克）、第二級毒
品安非他命柒包（共毛重拾陸點柒捌公克，共驗餘淨重拾肆點參肆公克），均沒收銷
燬之。
    事    實
一、丁○○於民國九十年二月二十五日十一時許，前往台北縣新莊市迴龍某汽車旅館
    ，向不知情之友人戊○○借用車牌號碼Ｚ三—九七五五號自用小客車，隨即前往
    桃園縣桃園市○○路某大樓旁停車場內，向姓名年籍不詳，綽號「妹妹」、「阿
    棋」之成年人，取得第一級毒品海洛因四包及第二級毒品安非他命七小包，而持
    有第一級毒品海洛因及第二級毒品安非他命。嗣因戊○○應友人丙○○之邀，預
    計前往桃園縣八德市商討債務事宜，即於當日中午許，打電話請丁○○將車開回
    ，因丁○○稱仍須繼續使用該車，戊○○即要求丁○○先載送伊前往八德市與丙○○會合。嗣於同日下午三時許，渠於到達丙○○位於桃園縣八德市○○街二十
    七巷二弄十號十二樓之七住處前時，經警於丁○○所有之手提包內，查獲其所持
    有之第一級毒品海洛因四包（共毛重七十五點九公克，共淨重六十九點０一公克
    ，純度百分之七十五點五六，純質淨重五十二點一四公克）、第二級毒品安非他
    命七包（共毛重十六點七八公克，共驗餘淨重十四點三四公克）及電子秤一部、
    行動電話二具。
二、案經桃園縣警察局中壢分局報請臺灣桃園地方法院檢察署檢察官偵查起訴。
    理    由
一、訊據被告丁○○固於警、偵訊中坦承持有前揭事實欄所述第一級毒品海洛因及第
    二級毒品安非他命之犯行，然於本院審理中則翻異前詞，改稱：並未持有上開海
    洛因及安非他命等毒品，而係同時經警查獲之丙○○要伊代為扛罪云云。然查：
（一）被告先於警訊中及內勤檢察官偵訊時供稱：上開毒品係「妹妹」、「阿棋」放
      置於桃園縣桃園市○○路某棟大樓旁停車場內，渠等通知伊前往取出，再轉交
      與予「小六」云云（見偵查卷第七、三十三頁）；嗣於檢察官聲請羈押後，被
      告於本院內勤值班法官訊問時，則供稱：是「黃楚玉」叫伊拿給「甲○○」云
      云（見本院九十年度聲羈字第八七號卷內審理筆錄）；復於檢察官第二次訊問
      時改稱：前揭安非他命係伊向「小黑」買的（見偵查卷第六十九頁）；於檢察
      官第三次訊問時則稱：「黑ㄚ」（台語）為抵債而將毒品交給伊（見偵查卷第
      八十四頁）；復於本院審理中再改稱：上開手提包應係戊○○所有，係丙○○
      叫伊去車上拿該手提包。證諸上開所述，被告對於上開毒品之來源前後所述差
      異甚大，顯係避重就輕，有所隱諱。而被告於偵訊中確有供稱：上開毒品係「
      妹妹」所交付的乙節，復據本院當庭勘驗該偵訊錄音帶，確認被告所述如偵訊
      筆錄所載（見本院九十年十月十八日審理筆錄）。是被告對於持有上開毒品迭
      次坦認明確，自堪認定。
（二）被告於查獲時，身上所攜帶之手提包及其內物品，確係伊所有乙節，業據伊於
      偵查中自陳：該手提包內之行動電話為伊所有（見偵查卷第五十四頁），電子
      秤則係「之前被關留下來的」（見偵查卷第六十八頁背面）、「我先向戊○○
      借車放這些東西（即扣案毒品），再還車給劉，劉並不知車上有安非他命等物
      」（見偵查卷第六十九頁）。此情復據證人即本案查獲之警員姚定基、陳瑞昌
      、勞勝輝、陳慶豪到庭證述：該手提包確係丁○○夾在腋下拿著，被告當時亦
      坦承其內行動電話為其所有等語無訛（見本院九十年八月二十三日、同年九月
      四日審理筆錄）。而被告先於本院九十年九月四日審理時稱：戊○○下車時忘
      記拿該手提包，故伊幫忙拿，對本院詢及：下車後為何不交回給戊○○。被告
      則稱：戊○○叫伊幫忙拿。然此情迭據證人戊○○否認在卷，且稽之證人戊○○身上並無攜帶其他東西，該手提包僅約Ａ４紙張大小，而毒品又係貴重而風
      險高之物品，豈可能任意交由他人保管？況且被告嗣於本院九十一年四月十八
      日審理中再度改稱：係丙○○叫伊去車上拿的。又訊據證人丙○○亦否認該情
      ，更證稱：扣案之海洛因、安非他命均係在被告之手提包內查獲的，當時該手
      提包係丁○○背在身上等語（見本院九十一年三月十四日審理筆錄）。是被告
      嗣於本院審理中辯稱：該手提包係戊○○所有云云，顯屬無稽。渠對於親身經
      歷之事實供詞反覆，顯係狡辯卸責之舉。綜上，該手提包確屬被告所有，據此
      堪認同時放置於上開手提包內之海洛因、安非他命等毒品亦係被告所持有無訛
      。
（三）被告雖辯稱：係丙○○要求伊扛罪云云。然查，訊據證人丙○○堅決否認曾要
      求被告代伊扛罪（見本院九十一年月日審理筆錄），證人戊○○亦證稱未聽聞
      上情。復稽之被告與證人丙○○於查獲之前並不相識乙節，業據渠等共同陳明
      ，互核相符，衡情當無要求第一次見面之旁人代為承擔持有或販賣毒品重罪之
      可能。況且，被告於警、偵訊中隻字未提代人扛罪云云，而初於本院第一次審
      理時，方陳稱丙○○與伊串供之地點為「在我們被抓當天從樓下要上樓時，丙○○跟我說這是何人要交給何人的。」、「（為何在警訊時說是阿棋、妹妹給
      你的？）是丙○○在我們從查獲地點上樓梯前，跟我說的。」（見本院九十年
      八月二十三日審理筆錄）。再於本院九十年十月十八日審理時改稱：「是回警
      局製作筆錄前，他叫我扛的」，而經本院詢及：不認識丙○○，為何幫他扛罪
      ，被告竟又改稱：「是另外三人叫我幫他扛」。稽此，渠所稱串供地點明顯不
      同，甚且連串供之人亦前後供述不一，上開所辯，已難憑信。再者，被告與同
      時查獲之證人丙○○、戊○○等人於查獲後即立即隔離，並無機會交談等情，
      亦據證人即本案查獲之警員姚定基、陳瑞昌、勞勝輝、陳慶豪到庭證述：「我
      們查獲兩人以上，都不會讓他們有機會講話」、「（從十二樓到上警車有多久
      時間？）應不用五分鐘」（見本院九十年九月四日審理筆錄）。核與證人戊○○所述：「（逮捕後，你們有無機會交談？）沒有，一抓到就被隔開，也是隔
      離訊問。」、「（有無要求丁○○扛下？）沒有，我們連講話機會都沒有。」
      等語相符（見本院九十一年四月十六日審理筆錄）。準此，被告所辯代替丙○○扛罪云云，亦屬無稽。
（四）上開扣得之第一級毒品海洛因、第二級毒品安非他命，經送請內政部警政署刑
      事警察局鑑定之結果，確係第一級毒品海洛因共四包（共毛重七十五點九公克
      ，共淨重六十九點０一公克，純度百分之七十五點五六，純質淨重五十二點一
      四公克）、第二級毒品安非他命七包（共毛重十六點七八公克，共驗餘淨重十
      四點三四公克）乙節，有法務部調查局九十年三月二十九日（九０）陸（一）
      00000000號鑑定通知書、內政部警政署刑事警察局九十年四月十九日
      刑鑑字第二九八三八號鑑定通知書（見偵查卷第六十一頁、第八十頁），是被
      告持有上開第一、二級毒品之犯行，洵堪認定。至於扣案之證物經送請內政部
      警政署刑事警察局鑑定結果，雖未採得被告之指紋，然未採得指紋之原因甚多
      ，非盡可推論上開物品非被告所持有，且被告犯行明確已如前述，據此仍難執
      為被告有利之認定，附此敘明。
二、公訴人雖認被告上開犯行應構成毒品危害防制條例第五條第一、二項之意圖販賣
    而持有第一、二級毒品罪嫌云云。惟訊據被告矢口否認有意圖販賣而持有第一級
    毒品海洛因及第二級毒品安非他命之犯行，所辯如前所述。本件被告持有毒品犯
    行之事實，洵堪認定，雖已具論如前，惟被告有無公訴意旨所訴追為意圖販賣而
    持有毒品罪，饒值推求與論究。經查：
（一）按意圖販賣毒品而持有罪，與持有毒品罪二者犯罪態樣，其所侵害社會法益之
      輕重有別，事涉罪名與刑罰甚鉅，被告有無販賣毒品自應審慎為之，尤應採嚴
      格證據主義，始符合被告基本人權保障之法則。公訴人無非以被告所持有前開
      事實之第一級毒品海洛因、第二級毒品安非他命業分裝成小包裝，且隨身攜帶
      電子秤，況被告本身並未施用第一級毒品海洛因等情，據以推斷被告意圖販賣
      而持有上開第一級毒品海洛因、第二級毒品安非他命之犯行。惟所謂意圖販賣
      而持有第一級、第二級毒品者，係指被告購入第一級、第二級毒品之初，並非
      意在販賣，而係購入持有後始起意販賣而尚未販出者言。苟被告以營利為目的
      將第二級毒品購入，縱未販出，亦應論以販賣既遂罪，而非販賣未遂或意圖販
      賣而持有，此觀諸最高法院所著二十五年非字第一二三號判例意旨即明。而「
      意圖販賣」該項持有第一級毒品之加重要件，為犯罪構成要件之一部分，自亦
      應憑積極及嚴格證據認定之，始符合罪刑法定主義之本旨，若無積極證據或其
      證據不足以證明，自不能以推測或擬制之方法，作為裁判基礎，且所憑之證據
      ，無論直接或間接證據，其為訴訟上之證明，須於通常一般之人均不致有所懷
      疑，而得確信其為真實者，始得據之為有罪之認定，倘其證明尚未達到此一程
      度，而有合理性懷疑之存在時，即無從率為該當其意圖販賣之構成要件。本件
      被告係於順道搭載友人戊○○前往渠友人丙○○住處談論債務事宜時，為原本
      欲埋伏逮捕丙○○之警員查獲被告持有毒品，業據本案查獲之員警姚定基等人
      證述在卷，並非被告於尋找買主而意圖販賣時為警所查獲。是以實無積極證據
      足以證明被告有意圖販賣之行為，自不能僅因被告持有上開第一、二級毒品，
      即遽為推測被告意圖在販賣。
（三）又販賣第一、二級毒品罪，行為人主觀上需有販賣營利之意圖。稽之全案卷證
      ，無從認定被告係以多少價錢購入，復以多少價錢售出，而從中獲有多少差額
      之利益。亦未見任何足以認定被告等如何有營利之意圖？如何販入？計劃如何
      出售牟利之積極證據。且本案為警查獲之扣案物中，雖有電子秤一只，然分裝
      好之第二級毒品安非他命七小包係分別淨重九．０九五公克、○．五二公克、
      ○．六六公克、二．五四公克、０．四六公克、０．五三公克、０．五五公克
      等情以觀，並無刻意分裝相同數量，或呈幾何式等級包裝，顯與一般毒品販售
      之情形有所不同。果如被告欲販售，竟以如何販售及何種價格販賣，均顯有疑
      問。
（四）又被告雖稱未施用第一級毒品海洛因，然持有之原因並非必供販賣一途，有可
      能係其他持有原因或代他人購買等不一而足，是徒憑持有海洛因之客觀事實，
      尚不足遽認被告販賣海洛因。
（五）徵諸前揭說明，積極證據不足為不利於被告之事實認定時，即應為有利於被告
      之認定，更不必有何有利之證據（最高法院三十年上字第八一六號判例參照）
      ，亦即不能以被告對於扣案毒品之來源交代不清，或無法解釋何以攜帶毒品、
      尚難以其持有之第一級毒品、第二級毒品數量較多，即臆測或推論被告購入毒
      品後起意販賣，而遽認有意圖販賣而持有海洛英罪責相繩，準此，被告僅持有
      毒品罪之犯行應堪認定，洵無疑義，依法應予論科。
三、核被告丁○○所為，係犯毒品危害防制條例第十一條第一項之持有第一級毒品罪
    ，及同條第二項之持有第二級毒品罪。又被告同時持有第一級毒品海洛因及第二
    級毒品安非他命，為想像競合犯，應依刑法第五十五條之規定，從一重之毒品危
    害防制條例第十一條第一項之持有第一級毒品罪處斷，公訴人雖認被告所為，係
    犯毒品危害防制條例第五條第一項、第二項之意圖販賣而持有第一級、第二級毒
    品罪，尚有未洽，惟其起訴之犯罪事實，與本院認定之基本社會事實相同，爰依
    法變更起訴法條。爰審酌被告之犯罪動機、目的、手段，及其品性、生活狀況、
    智識程度、持有第一級毒品海洛因及第二級毒品安非他命之數量，及其危害程度
    與犯罪後之態度等一切情狀，量處如主文所示之刑，以示儆懲。扣案之第一級毒
    品海洛因四包（共毛重七十五點九公克，共淨重六十九點０一公克，純度百分之
    七十五點五六，純質淨重五十二點一四公克）、第二級毒品安非他命七包（共毛
    重十六點七八公克，共驗餘淨重十四點三四公克），均係查獲之毒品，應依毒品
    危害防制條例第十八條第一項前段之規定沒收銷燬之。至另扣案之電子秤乙台，
    則與本件被告所犯之持有犯行，並無直接關係，自不得宣告沒收，併予敘明。
據上論斷，應依刑事訴訟法第二百九十九條第一項前段、第三百條、毒品危害防制條
例第十一第一項、第二項、第十八條第一項前段、刑法第十一條前段、第五十五條，
判決如主文。
本案經檢察官錢明婉到庭執行職務。
中      華      民      國    九十一    年      四      月     三十     日
                            臺灣桃園地方法院刑事第一庭
                                法  官  陳  永  來
右正本證明與原本無異。
如不服本判決，應於判決送達後十日內向本院提出上訴狀( 應附繕本 )，上訴於
臺灣高等法院。
                                書記官  洪  明  媚
中      華      民      國    九十一    年      五      月       一     日
附錄：本案論罪科刑法條全文
毒品危害防制條例第十一條
持有第一級毒品者，處三年以下有期徒刑、拘役或新台幣五萬元以下罰金。
持有第二級毒品者，處二年以下有期徒刑、拘役或新台幣三萬元以下罰金。
持有專供製造或施用毒品之器具者，處一年以下有期徒刑、拘役或新台幣一萬元以下
罰金。
